臺灣宜蘭地方法院刑事判決　　　　　　　　　　　　　九十二年度易字第二七一號
　　公　訴　人　臺灣宜蘭地方法院檢察署檢察官
　　被　　　告　乙○○　男　三.
　　選任辯護人　簡坤山律師
右列被告因過失傷害案件，經檢察官聲請簡易判決處刑（九十一年度偵字第一九一五
號），本院認不宜以簡易判決處刑，改依通常程序審理，判決如左：
    主  文
乙○○無罪。
    理  由
一、公訴意旨略以：乙○○係受僱於錦鼎營造有限公司（簡稱錦鼎營造）, 而錦鼎營
    造承包行政院交通部公路總局第四工程處之台九線一二三公里等三處因利奇馬颱
    風造成損害之﹁格樑護坡修復工程﹂，於民國九十一年四月四日上午，在台九線
    蘇花公路一四０．八公里處，錦鼎營造為施作邊坡修復工程，以鋼索配搭流籠吊
    運物料，並派乙○○在現場負責管制人車之往來，以維護工地之安全，為從事業
    務之人，同日上午十時三十分許，被告原應注意維護往來人車通行之安全，對於
    有吊舉物下方及對捲揚吊吊索通路有與人員碰觸之虞之場所，應加以防護或採取
    安全措施，於鋼索流籠吊載物料之施作過程中，應注意令來往人車暫時停止通行
    ，而依當時情形，亦無不能注意之情事，適丙○○駕駛車號ＫＳ─３８８號曳引
    車由花蓮往宜蘭方向通過該施工路段時，被滑落之鋼索流籠碰撞車號ＫＳ─３８
    ８號曳引車之車頂，造成乘坐於駕駛座之丙○○之受有頭部外傷、頸椎脊髓傷、
    胸腹部鈍傷等之傷害，因認乙○○涉犯刑法第二百八十四條第二項後段業務過失
    重傷害罪嫌。
二、按犯罪事實應依證據認定之，無證據不得推定其犯罪事實；又不能證明被告犯罪
    者，應諭知無罪之判決；刑事訴訟法第一百五十四條、第三百零一條第一項分別
    定有明文。又犯罪事實之認定，應憑真實之證據，倘證據是否真實尚欠明確，自
    難以擬制推測之方法，為其判斷之基礎；而認定犯罪事實之證據係指足以認定被
    告確有犯罪行為之積極證據而言，該項證據自須適合於被告犯罪事實之認定，始
    得採為斷罪資料，最高法院五十三年著有臺上字第六五六號、二十九年上字第三
    一０五號判例。且刑事訴訟上證明之資料，無論其為直接或間接證據，均須達於
    通常一般之人均不致有所懷疑，而得確信其為真實之程度，始得據為有罪之認定
    ，若其關於被告是否犯罪之證明未能達此程度，而有合理懷疑之存在，致使無從
    形成有罪之確信，根據「罪證有疑，利於被告」之證據法則，即不得遽為不利被
    告之認定，亦有最高法院七十六年度臺上字第四九八六號判例可稽。所謂認定犯
    罪事實之證據，係指足以認定被告確有犯罪行為之積極證據而言，苟未能發現相
    當證據，或證據不足為不利於被告事實之認定時，即應為有利於被告之認定，更
    不必有何有利之證據，亦不能以推測或擬制之方法，以為裁判基礎（最高法院二
    十九年上字第三一０五號、四十年台上字第八六號、五十六年度台上字第八０七
    號判例意旨參照）。又告訴人之告訴，係以使被告受刑事追訴為目的，其指訴是
    否與事實相符，仍應調查其他證據，以資審認，必被害人所述被害情形，無瑕疵
    可擊，且就其他方面調查，與事實相符，始足據為有罪判決之基礎（最高法院五
    十二年臺上字第一三００號判例及八十一年度台上字第三五三九號判決意旨參照
    ）。
三、本件公訴意旨認被告乙○○涉有業務過失重傷害之犯行，係以告訴人之指述、當
    日就診之驗傷診斷證明書、車損照片及臺灣省基宜區車輛行車事故鑑定委員會鑑
    定意見書為其論據。訊據被告堅決否認有前揭業務過失重傷害之犯行，辯稱：當
    時我是受僱於營造公司，我是依據公司的指示，案發當日告訴人並無任何受傷，
    僅告知應賠償其車損而已等語。
四、經查：
（一）被告乙○○係錦鼎營造有限公司之員工，當日在臺九線蘇花公路一四０點八公
      里處工地現場，負責指揮管制人車往來之工作，此經被告自承在卷，而告訴人
      丙○○當日駕駛曳引車行經上開路段，被告為管制人車往來之工作人員，本負
      有注意之義務，而依當時情形並無不能注意之情事，竟於流籠運送物料時，疏
      未注意管制交通，致使告訴人駕駛曳引車通過時，運送物料之流籠纜繩滑下而
      勾到告訴人駕駛曳引車之車頂，導致車頂凹陷、前擋風玻璃有裂痕等情，此經
      告訴人陳述在卷，且有道路交通事故調查報告表及現場照片在卷可稽，故被告
      就本件車禍事故之發生，確有過失甚明。而告訴人嗣後於當日下午始前往驗傷
      而受有傷害之事實，固有羅東博愛醫院診斷證明書在卷可稽，故本件所應審究
      者，為被告之過失行為，與告訴人所受傷害間是否有相當之因果關係。
（二）經證人即告訴人丙○○於本院審理時結證稱：警員來時，他問我人有無受傷，
      我當初跟他說沒有受傷，因為我沒有流血等語明確（本院九十三年十月四日審
      理筆錄參照），並經證人甲○○警員到庭結證稱：當場發現車子有受損，車頂
      有凹陷一點，擋風玻璃右邊有裂痕，當時我有問告訴人有無受傷，他說沒有，
      我沒有發現告訴人有異狀，他在現場還幫我在車頂上協助我拍照，做筆錄時他
      有說他沒有受傷等語在卷（本院九十三年十月四日審理筆錄參照），顯見告訴
      人於車禍發生當時，除於現場及製作筆錄時，對被告及警員表示未受傷外，還
      於現場攀爬上車頂，以協助警員拍攝現場照片，此亦有現場照片在卷可稽，故
      告訴人於車禍發生當時，並未顯出受傷之態樣無誤，縱證人甲○○證稱：當時
      製作筆錄時告訴人有上二、三次廁所等語，然該上廁所次數頻繁與否，亦難證
      明為告訴人受傷之表徵，因之被告辯稱事發當時告訴人並未有受傷等情，堪以
      採信。
（三）告訴人固於當日下午至羅東博愛醫院急診之結果，受有頭部外傷、疑似頸椎損
      傷及胸腹挫傷之傷害，此有羅東博愛醫院九十二年九月十六日（九十二）羅博
      醫字第０九０一一三號函中文病情說明在卷可稽，然告訴人當日發生車禍之原
      因，係因流籠鋼索纜繩勾到其所駕駛貨車之車頂而造成車頂毀損，則該流籠鋼
      索纜繩並未直接撞及告訴人，如何造成頭部外傷之傷害尚有疑義，且若告訴人
      受有頭部外傷之傷害，於事發當時當明顯可見，而告訴人卻未表示有該頭部外
      傷之情形，則其傷害是否為本件車禍所造成，尚難認定。況告訴人前曾於八十
      六年間起至九十一年二月間止，在丁○○中醫診所治療頸背連頭項麻痛、神經
      痛之傷害，其病歷記載之內容有「頭麻背肩處痛麻右手足麻痛」等症狀，此有
      丁○○中醫診所病歷資料在卷可稽，而依羅東博愛醫院九十二年十二月三日（
      九十二）羅博醫字第一二００二七號之回函說明內容：「患者主訴頭部外傷、
      頸部痛、腹部不適及右側肢體麻木，患者疑似有頸椎損傷的可能」之傷害情形
      觀之，告訴人前於丁○○中醫診所就診之受傷部位、症狀均十分類似，而依證
      人丁○○到庭證稱：當時症狀表現不見了，不代表就是治癒，不可能斷根，有
      可能同樣的發病原因，但是不代表是前面的病復發等語明確（本院九十三年十
      月四日審理筆錄參照），顯見告訴人前於中醫診所所診治之傷害，並非無復發
      之可能，況縱證人丁○○證述：九十年二月五日、十月十六日及九十一年一月
      三十一日都有做重扣試驗，如果沒有的話是屬於局部勞損，所以經過試驗，告
      訴人是屬於局部勞損等語在卷，然因中醫診所並無科學之儀器可供做精密之檢
      驗，故告訴人究竟有無脊髓部位之傷害尚難以認定。參以羅東博愛醫院於九十
      二年二月二十日以（九十二）羅博醫字第０二０一０三號函回覆稱：「脊髓損
      傷在事件發生時，並非立即有最嚴重的程度表現，可能經過一段時間的水腫、
      壓迫、神經壞死等階段，才陸續表現出症狀」等語在卷，可知脊髓損傷之傷害
      ，固有可能非在事件發生時即有最嚴重之程度表現，而可能於一段時間後，始
      表現出症狀，然其所稱「一段時間」究竟有多久，亦難以憑此而據為認定。綜
      上所述，被告就車禍事故之發生固有過失無誤，而告訴人亦受有傷害，然並無
      積極之證據可資證明被告之過失行為與告訴人嗣後所就醫診斷之傷害間，有相
      當因果關係，故公訴人所舉之證據不足以證明被告犯罪，此外，本院復查無其
      他積極之證據證明被告有公訴人所指之犯行，揆諸前揭說明，本件被告之犯罪
      即屬不能證明，依法應為無罪判決之諭知。
據上論斷，應依刑事訴訟法第三百零一條第一項前段，判決如主文。
本案經檢察官鄭雅方到庭執行職務
中　　　華　　　民　　　國　　九十三　　年　　　十　　　月　 　十八　　日
                              臺灣宜蘭地方法院刑事第二庭
                                  審判長法  官  林明山
                                        法  官  謝佩玲
                                        法  官　鄭貽馨
右正本證明與原本無異。
如不服本判決，應於判決送達後十日內向本院提出上訴狀（應抄附繕本）。告訴人或
被害人如對於本判決不服者，應具備理由請求檢察官上訴，其上訴期間之計算係以檢
察官收受判決正本之日期為準。
                                        書記官  陳蒼仁
中　　　華　　　民　　　國　　九十　　　年　　　十　　　月　　十九　　日
